【裁判字號】    97,訴,3358
【裁判日期】    980212
【裁判案由】    侵權行為損害賠償
【裁判全文】
臺灣臺北地方法院民事判決              97年度訴字第3358號
原      告  甲○○
被      告  乙○○
上列當事人間因過失傷害案件，原告提起附帶民事訴訟請求侵權
行為損害賠償，經本院刑事庭裁定移送本院，本院於民國98年1
月15日言詞辯論終結，判決如下：
    主      文
被告應給付原告新臺幣肆拾伍萬壹仟貳佰玖拾參元，及自民國九
十七年二月十三日起至清償日止，按年息百分之五計算之利息。
原告其餘之訴駁回。
訴訟費用由被告負擔十分之七，餘由原告負擔。
本判決第一項得假執行。
    事實及理由
一、原告起訴主張：被告於民國（下同）95年4月13日下午4時30
    分，無照騎乘車號BCW-796號重型機車，沿臺北市○○區○
    ○街，由南往北方向行駛，行近同街95號前，本應注意車前
    狀況，並隨時採取必要之安全措，依當時情形亦無不能注意
    之情形，竟疏未注意車前狀況，追撞自對向車道迴轉之原告
    騎乘車號K2M-611號重型機車後方擋泥板，致原告人車倒地
    ，並受有右膝脛骨平頂骨折之傷害，原告爰依民法第184條
    、第191條之2、第193條第1項、第195條第1項之規定請求被
    告連帶賠償。原告所受損害如下：1.醫療費用（含看護費）
    新台幣（下同）80,643元、2.因傷支出之交通費3,520元、
    3.減少勞動能力損失346,000元、4.精神上損害賠償（含第
    二次開刀費用）200,000元，合計為630,162元。故聲明：被
    告應給付原告630,163元，及自起訴狀繕本送達翌日起至清
    償日止，按年利率5%計算之利息。
二、被告答辯則以：交通事故發生後，被告與警察欲送原告就醫
    ，但原告不願就醫，隔日即95年4月13日，原告向被告請求
    醫藥費，當時被告即給付原告15,000元，因被告並不熟悉法
    律，故未簽立和解書。被告家中經濟不好，除需扶養雙親外
    ，家中經濟僅依靠被告一人支撐，被告很誠意向原告道歉，
    但原告曾帶人到被告住處及公司，造成被告家人困擾，被告
    也因此害怕而走避於中南部，先前失業已久，然現已找到一
    份月薪23,000元之工作。惟被告母親因糖尿病住院，且同父
    異母的哥哥亦失蹤，無法一次給付賠償金，被告願意分期每
    月給付原告2,000元，並請被告父親擔任保證人等語，資為
    抗辯，並聲明：原告之訴駁回。
三、得心證之理由：
（一）按因故意或過失，不法侵害他人之權利者，負損害賠償責
      任，民法第184條第1項前段定有明文。又按汽車、機車或
      其他非依軌道行駛之動力車輛，在使用中加損害於他人者
      ，駕駛人應賠償因此所生之損害。末按不法侵害他人之身
      體、健康、按不法侵害他人之身體、健康、名譽、自由、
      信用、隱私、貞操，或不法侵害其他人格法益而情節重大
      者，被害人雖非財產上之損害，亦得請求賠償相當之金額
      ，同法第192條之1前段、第195條第1項亦有明定。經查，
      原告主張被告於95年4月13日下午4時30分，無照騎乘車號
      BC W-796號重型機車，沿臺北市○○區○○街，由南往北
      方向行駛，行近同街95號前，本應注意車前狀況，並隨時
      採取必要之安全措，依當時情形亦無不能注意之情形，竟
      疏未注意車前狀況，追撞自對向車道迴轉之原告騎乘車號
      K2M-611號重型機車後方擋泥板，致原告人車倒地，並受
      有右膝脛骨平頂骨折之傷害等情，為兩造所不爭執，且被
      告所涉刑事部分業經本院刑事庭以被告犯過失傷害罪，判
      處有期徒刑參月，並得易科罰金確定在案之事實，有本院
      96年度交簡字第119號過失傷害刑事判決附卷可稽，並經
      本院調卷審核屬實，則原告依據侵權行為之法律關係，請
      求被告賠償其因此所受之損害，自屬有據。
（二）按損害賠償，除法律另有規定或契約另有訂定外，應以填
      補債權人所受損害及所失利益為限，民法第216條第1項定
      有明文；該項條文所規範之「所受損害」及「所失利益」
      ，須與行為人之侵權行為間具有相當因果關係，受害人始
      得請求行為人賠償。又按當事人對於他造主張之事實，於
      言詞辯論時不爭執者，視同自認。民事訴訟法第280條第1
      項前段定有明文。再按當事人對於他造主張之事實於言詞
      辯論時不爭執者，視同自認，主張該事實之當事人無庸舉
      證。此觀諸民事訴訟法第279條第1項、第280條第1項之規
      定自明（最高法院81年度台上字第1730號判決意旨參照）
      。末按當事人於訴訟上所為之自認或對他造主張之事實不
      爭執者，於辯論主義所行之範圍內有拘束法院之效力（最
      高法院93年度台上字第1888號判決意旨參照）。茲審酌原
      告各項請求如下：
   1、醫療費部分：
      原告因被告侵權行為，醫療費支出醫療費用（含看護費用
      ）80,643元、往返醫院支付交通費用3,520 元。業據原告
      提出診斷證明書乙紙、醫療費用收據十張、藥品及醫療器
      材收據四張、看護證明書乙紙、計程車收據一十六張等單
      據為證，是原告請求此部分之賠償，應予准許。
   2、減少勞動能力部分：
      原告原任職於輝華印刷品行、高斯印刷品行、捷力美企業
      有限公司，每月薪資合計為86,500元，而受傷期間自95年
      4月13日起至同年7月31日止（見本院97年8月26日言詞辯
      論筆錄），共計損失收入為346,000元，雖據其提出薪資
      證明三張為證。惟原告因受傷休養而無法工作期間係自95
      年4月13日起至同年7月31日止，合計為110日，未滿4個月
      ，而原告每日平均薪資為2,883元（計算式：每月平均薪
      資86,500元÷30日＝2,883元，元以下四捨五入），即原
      告勞動能力損失應為317,130元（計算式：每日平均薪資
      2,883元X110日＝317,130元），故原告請求減少勞動能力
      之損失，於317,130元範圍內應予准許，其餘超出部分，
      應予駁回。
   3、精神慰撫金部分：
      原告因被告之侵權行為而受傷，需至醫院治療，因且因而
      影響工作能力，其精神上受有損害，自不待言。茲參酌兩
      造之身分地位及經濟狀況，以及被告實際加害情形及原告
      精神上受損害程度等情狀，認為原告請求精神慰撫金20萬
      元過鉅，應以5萬元為適當，超過部分不應准許。
   4、總計原告主張之醫療費用（含看護費）、因傷支出之交通
      費、減少勞動能力損失部分，得向被告請求合計401,293
      元（計算式：80,643元＋3,520元＋317,130元＋50,000元
      ＝451,293元），逾此部分即不應允許。
（三）綜上，原告本於侵權行為之法律關係，請求被告給付
      451,293元，及自刑事附帶民事訴訟起訴狀繕本送達翌日
      即97年2月13日起至清償日止，按年息百分之五計算之利
      息，為有理由，逾此之請求則無理由，應予駁回。又本件
      命給付之金額未逾50萬元，爰依民事訴訟法第389條第1項
      第5款，依職權宣告假執行。
四、據上論結，原告之訴為一部有理由，一部無理由，依民事訴
    訟法第79條、第389條第1項第5款，判決如主文。
中    華    民    國    98    年     2    月    12    日
                  民事第四庭    法  官  張瑜鳳
以上正本係照原本作成
如對本判決上訴，須於判決送達後20日內向本院提出上訴狀
中    華    民    國    98    年     2    月    12    日
                                書記官  羅元秀


司法院資訊處製作；財團法人民間司法改革基金會備份。
